【裁判字號】    96,上訴,5077
【裁判日期】    970227
【裁判案由】    詐欺
【裁判全文】
臺灣高等法院刑事判決                96年度上訴字第5077號
上  訴  人  臺灣板橋地方法院檢察署檢察官
被      告  乙○○
            戊○○
上列上訴人因被告等詐欺案件，不服臺灣板橋地方法院95年度易
字第1603號，中華民國95年12月29日第一審判決（起訴案號：臺
灣板橋地方法院檢察署95年度偵字第14119號、第16307號，移送
併辦案號：臺灣板橋地方法院檢察署95年度偵字第12436 號、第
20842號），提起上訴，本院判決如下：
    主  文
原判決撤銷。
乙○○共同連續意圖為自己不法之所有，以不正方法將虛偽資料
輸入電腦，製作財產權之得喪、變更紀錄，而取得他人財產，處
有期徒刑伍年，減為有期徒刑貳年陸月。
戊○○共同意圖為自己不法之所有，以不正方法將虛偽資料輸入
電腦，製作財產權之得喪、變更紀錄，而取得他人財產，處有期
徒刑壹年，減為有期徒刑陸月。
    事  實
一、戊○○於民國（下同）92年間，因妨害性自主案（臺灣板橋
    地方法院檢察署92年度偵緝字第1715號），經臺灣板橋地方
    法院判處有期徒刑1年，緩刑3年確定。
二、乙○○基於意圖為自己不法之所有之概括犯意，先後於：（
    一）95年3月16日，與戊○○、「年籍姓名不詳之某成年人
    」暨所屬詐欺集團成員，基於犯意聯絡，由戊○○提供附表
    壹編號一「轉入帳戶」欄所示帳戶，上揭「年籍姓名不詳之
    某成年人」於95年3月16日8時40分許，撥打甲○○之電話，
    詐稱為「書記官」，謊指甲○○因詐欺案未出庭，要求甲○○將附表壹編號一「轉出帳戶」欄所示其華南商業銀行之帳
    戶設定語音轉帳，並將定期存款解約轉為活期存款，致甲○○陷於錯誤，依循上開指示設定之；嗣上揭詐欺集團成員，
    先後於附表壹編號一所示時間，利用「電話語音轉帳」，以
    不正方法輸入虛偽轉帳資料，將附表壹編號一「轉出金額」
    欄所示金額，轉入附表壹編號一「轉入帳戶」欄所示帳戶，
    製作財產權之得喪、變更紀錄，乙○○、戊○○隨即於同日
    ，將系爭轉入款項分「550,000元」、「60,000元」、「37,
    000元」3筆提領幾盡，而取得甲○○之存款債權。經甲○○
    報警處理後，始循線查獲上情；（二）95年3月22日，與己○○（另經檢察官聲請以簡易判決處刑）、「冒稱係警政署
    楊警官之成年人」、「冒稱係臺北地檢署樂股庚○○書記官
    之成年人」、綽號「小周」、「小李」、「小許」之成年人
    暨所屬詐欺集團成員，共同基於犯意聯絡，由己○○提供附
    表壹編號二「轉入帳戶」欄所示帳號，上揭集團中某成年女
    子於同日上午9時30分許，以電話向丙○○謊稱其「未按臺
    灣臺北地方法院檢察署傳喚時間到庭，請於同年月27日下午
    2時30分到庭，若有疑問則按一代碼」，待丙○○按完代碼
    ，改由另一成年女子接聽，續誑丙○○以「有一詐騙集團係
    警政署楊警官破案，將請楊警官致電聯絡」，嗣「冒稱係警
    政署楊警官之成年人」去電丙○○，謊稱將改請書記官致電
    後，即由「冒稱係臺北地檢署樂股庚○○書記官之成年人」
    去電丙○○再誑以為保護丙○○存款，向丙○○核對其所有
    全部金融機關帳號，請丙○○前去申請網路郵局跨行轉帳，
    致丙○○陷於錯誤，而依其指示辦理，待取得丙○○登錄帳
    戶及密碼後，上揭詐欺集團成員，先後於附表壹編號二所示
    時間，利用「網路郵局跨行轉帳」，以不正方法輸入虛偽轉
    帳資料，將附表壹編號二「轉出金額」欄所示金額，轉入附
    表壹編號二「轉入帳戶」欄所示帳戶，製作財產權之得喪、
    變更紀錄，乙○○、己○○、綽號「小周」、「小李」、「
    小許」之成年人隨即於同日，將系爭轉入款項提領淨盡，共
    同取得丙○○之存款；（三）95年3月21日，與己○○、「
    冒稱係臺北地方法院林書記官之成年人」、綽號「小徐」之
    成年人暨所屬詐欺集團成員，共同基於犯意聯絡，由己○○
    提供附表壹編號三「轉入帳戶」欄所示帳號，由「冒稱係臺
    北地方法院林書記官之成年人」，於同日上午9時許，致電
    丁○○誑以丁○○遭人冒名申辦信用卡盜刷，需於電話中徵
    信釐清，否則將成為被告，丁○○不疑有他，並陷於錯誤，
    依指示於同年月22日上午10時許，前往臺新銀行辦理網路語
    音查詢轉帳手續，待取得丁○○登錄帳戶及密碼後，上揭詐
    欺集團成員，先後於附表壹編號三所示時間，利用「網路語
    音轉帳」，以不正方法輸入虛偽轉帳資料，將附表壹編號三
    「轉出金額」欄所示金額，轉入附表壹編號三「轉入帳戶」
    欄所示帳戶，製作財產權之得喪、變更紀錄，乙○○、己○○、綽號「小徐」之成年人隨即於同日，在板橋市新海郵局
    提領2,000,000元，己○○、綽號『小徐』之成年人另在板
    橋郵政總局提領992,000元，共同取得丁○○之存款。
三、案經臺北縣政府警察局海山分局報告臺灣板橋地方法院檢察
    署檢察官偵查後聲請以簡易判決處刑。
    理  由
一、本件被告乙○○、戊○○2人所犯非死刑、無期徒刑或最輕
    本刑有期徒刑3年以上之罪，亦非高等法院管轄第一審案件
    ，且被告2人就被訴事實為有罪之陳述，經審判長告知被告2
    人簡式審判程序之旨，並聽取檢察官、被告之意見後，爰裁
    定進行簡式審判程序，是本件之證據調查，依刑事訴訟法第
    273條之2規定，不受同法第159條第1項、第161條之2、第16
    1條之3、第163條之1及第164條至第170條規定之限制，合先
    敘明。
二、上揭事實，業據被告乙○○、戊○○2人於原審及本院訊問
    時坦承不諱，其中事實欄二、（一）部分，核與被害人甲○○指述被害情節（參偵字第14119號卷第9頁、第10頁），互
    核相符，復有附表壹編號一「轉入帳戶」欄所示帳號客戶存
    簿資料、客戶基本資料、交易資料、內政部警政署反詐騙案
    件紀錄表、受理詐騙帳戶通報警示、詐騙電話話簡便格式表
    、附表壹編號一所示甲○○存摺節本影本（參同上偵卷第11
    頁、第12頁，第14頁、第15頁，第17頁）等足佐；事實欄二
    、（二）部分，核與共犯己○○之供述（參偵字第12436號
    卷第4頁至第8頁）、被害人丙○○指訴被害之情節（參同上
    偵卷第13頁、第14頁）相符，復有丙○○設於臺北敦南郵局
    之帳戶存摺節本影本、受理詐騙帳戶帳戶通報警示、詐騙電
    話簡便格式表、上海商業儲蓄銀行華江分行95年3月30日上
    華第09500063號函附附表壹編號二所示己○○帳戶資金往來
    基本資料（參同上偵卷第19頁、第20頁、第22頁至第24頁）
    等在卷可稽；事實欄二、（三）部分，核與共犯己○○之供
    述（參偵字第20842號卷第4頁背面至第10頁）、被害人丁○○指述被害之情節（參同上偵卷第12頁、第13頁）相符，復
    有附表壹編號三所示丁○○存摺摘錄影本、附表壹編號三所
    示己○○新海郵局帳戶存戶基本資料、往來明細表（參同上
    偵卷第15頁、第16頁、第22頁至第25頁）等足佐，凡此情節
    ，堪認被告等2人自白情節，與事實相符。且查：（一）被
    告乙○○、戊○○於附表壹編號一所示時、地，前往提領附
    表壹編號一所示款項，業據被告辛○○自白「我有前往土城
    金城路乙處郵局金融機構提領新臺幣陸拾肆萬元」、「是我
    朋友（乙○○）帶我去提領，領款後就全數交給他（乙○○
    ）」等語（參偵字第14119號卷第5頁、第6頁），復有前引
    事證足佐。被告乙○○與己○○、綽號「小周」、「小李」
    、「小許」之成年人前去提領附表壹編號二所示轉入款，業
    據共犯己○○供承：「是的（被害人遭詐騙之款項係其前去
    提領）」、「（提領之款項）在壬○○主管身上，因為當日
    提款時，壬○○主管就在外面等，我提款後，就直接交給壬○○主管了」（參偵字第12436號第6頁、第7頁），與被告
    壬○○陳述：「（附表壹編號二所示匯入款）是己○○提領
    的」、「（提領之款項）被小周、小李、小許三人拿去了」
    、「我只有在外面等」等語（參同上偵卷第11頁、第12頁）
    ，互核相符，復有上揭事證足佐；被告乙○○與己○○、綽
    號「小徐」之成年人在板橋市新海郵局，己○○、綽號「小
    徐」之成年人另在板橋郵政總局提領附表壹編號三所示匯入
    款，業據共犯己○○供述：「95年3月22日約中午，與乙○○及．．．綽號「小徐」男子，三人共同前往板橋市新海郵
    局（提領款項）．．．之後小徐男子叫我一起到板橋郵政總
    局（提領款項），當時乙○○未前來」等語（參偵字第2084
    2號卷第8頁），與被告乙○○供承：「有（95年3月22日中
    午，與己○○、「小徐」一起去新海郵局領錢）」等語（參
    同上偵卷第100頁），互核相符，復有上揭事證足佐。被告
    乙○○、戊○○既分擔取款工作，係參與本件犯罪構成要件
    之行為，即係共同正犯；（二）附表壹編號三所示被害人丁○○指稱：「我於95年3月22日，『被網路語音轉帳』」（
    參偵字第20842號卷第13頁），復有前揭事證足佐，顯係遭
    事實欄所示詐欺集團成員，以不正方法輸入虛偽轉帳資料，
    將存款轉出；又附表壹編號三前4筆，接續於95年3月22日上
    午「11：27，11：29，11：30，11：33」轉出，合計2,000,
    000元，被告等人隨即於新海郵局提領同額款項；附表壹編
    號三後3筆接續於「12：25，12：27，12：28」轉出，合計
    992,000元，己○○、綽號「小徐」之成年人即在板橋郵政
    總局提領同額款項；業據被害人丁○○陳明，復有附表壹編
    號三所示己○○新海郵局帳戶存戶基本資料、往來明細表（
    參同上偵卷第13頁、第25頁），暨前引事證足佐。凡此情節
    ，堪認被告與事實欄所示詐欺集團成員部分人員以不正方法
    輸入虛偽轉帳資料，將存款轉出，被告乙○○等人則在另端
    取款。尤見被告等人確參與本件犯罪構成要件之行為。綜上
    所述，本件事證明確，被告等之上揭犯行，堪予認定。
三、被告2人為事實欄所示行為後，刑法業於94年2月2日修正公
    布，並自95年7月1日施行。現行刑法第2條第1項規定：「行
    為後法律有變更者，適用行為時之法律。但行為後之法律有
    利於行為人者，適用最有利於行為人之法律。」其中行為時
    刑法第56條規定：「連續數行為而犯同一之罪名者，以一罪
    論。但得加重其刑至二分之一。」現行刑法業將第56條刪除
    ；比較新、舊法律，應以行為時之舊法有利於被告。又修正
    前刑法第28條規定：「二人以上共同實施犯罪之行為者，皆
    為正犯。」修正後規定為：「二人以上共同實行犯罪之行為
    者，皆為正犯。」比較修正前後之規定，應適用修正前刑法
    第28條之規定。
四、按刑法第339條之3係於86年10月8日增訂公布，同年月10日
    施行，其法定刑為7年以下有期徒刑，均較刑法第220條、第
    210條偽造變造準私文書罪之5年以下有期徒刑，及同法第33
    9詐欺罪之5年以下有期徒刑、拘役、或科或併科1,000元以
    下罰金之法定刑為重，且依增訂條文已將「以不正方法將虛
    偽資料或不正指令輸入電腦或其相關設備，製作財產權之得
    喪、變更紀錄」之偽造、變造準文書行為，列為構成要件要
    素，立法者顯欲以增訂之刑法第339條之3違法製作財產權罪
    ，含括同法第339條之詐欺罪及第220條、第210條之偽造變
    造準私文書罪，至為明顯。本件情形，被告等人以不正方法
    輸入虛偽轉帳資料，將被害人存款轉出，而製作財產權之得
    喪、變更紀錄，並因而取得他人財產，自該當於刑法第339
    條之3之違法製作財產權罪。核被告乙○○、戊○○所為，
    均係犯刑法第339條之3第1項違法製作財產權罪；聲請簡易
    判決處刑書認被告所為係犯刑法第30條第1項、第339條第1
    項之幫助詐欺罪，尚有未洽，起訴法條應予變更。被告乙○○就事實欄二、（一）所示犯行，與被告戊○○、「年籍姓
    名不詳之某成年人」暨所屬詐欺集團成員；就事實欄二、（
    二）所示犯行，與己○○、「冒稱係警政署楊警官之成年人
    」、「冒稱係臺北地檢署樂股庚○○書記官之成年人」、綽
    號「小周」、「小李」、「小許」之成年人暨所屬詐欺集團
    成員；就事實欄二、（三）所示犯行，與己○○、「冒稱係
    臺北地方法院林書記官之成年人」、綽號「小徐」之成年人
    暨所屬詐欺集團成員，分有犯意之聯絡與行為之分擔，為共
    同正犯。被告壬○○先後多次犯行，時間緊接，犯罪構成要
    件相同，顯係基於概括犯意為之，依修正前刑法連續犯之規
    定，論以一罪，並加重其刑。被告壬○○等人所為事實欄二
    、（二）、（三）所示犯行，聲請簡易判決處刑書雖未敘及
    ，惟與聲請簡易判決處刑部分，有連續犯之裁判上一罪之關
    係，為起訴效力所及，本院自得併予審究。又被告2人所為
    ，係發生於96年4月24日以前，核與中華民國九十六年罪犯
    減刑條例第2條第1項第3款之規定相符，均應依該條例規定
    減其宣告刑2分之1。
五、原審認被告2人罪證明確，予以論罪科刑，固非無見。惟原
    審就被告2人關於適用刑法第28條規定，未就新舊刑法予以
    比較說明，又被告戊○○判決主文亦漏引共犯之意旨，尚有
    未洽。另被告2人行為時間係於96年4月24日以前，原審未及
    適用中華民國九十六年罪犯減刑條例予以減刑，亦有未合。
    檢察官循告訴人丁○○之請求而上訴以：被告於犯罪後，對
    於告訴人不聞不問，至今未為任何賠償金額之給付及道歉，
    足見其毫無悔意，且被告犯行嚴重危害社會治安等情，認原
    審量刑實屬過輕等語，指摘原審判決不當，雖無理由，惟原
    判決既有上開可議之處，自應由本院將原判決予以撤銷改判
    。爰審酌被告等人假藉書記官名義為事實所示犯行，嚴重傷
    害法院、檢察署與民眾建立之信賴關係，情節非輕，暨審酌
    其犯罪動機、目的、手段、所致損害，暨犯罪後態度等一切
    情狀，量處被告2人如主文所示之徒刑及減得之刑示懲。
據上論斷，應依刑事訴訟法第369條第1項前段、第364條、第299
條第1項前段、第300條，刑法第2條第1項前段、第339條之3第1
項、修正前刑法第28條、第56條，中華民國九十六年罪犯減刑條
例第2條第1項第3款、第7條，判決如主文。
本案經檢察官羅松芳到庭執行職務。
中    華    民    國    97    年    2     月    27    日
                  刑事第二十庭  審判長法  官  楊貴雄
                                      法  官  林銓正
                                      法  官  鄧振球
以上正本證明與原本無異。
如不服本判決，應於收受送達後十日內向本院提出上訴書狀，其
未敘述上訴之理由者並得於提起上訴後十日內向本院補提理由書
（均須按他造當事人之人數附繕本）。
                                      書記官  劉有志
中    華    民    國    97    年    2     月    27    日
附錄：本案論罪科刑法條全文
刑法第339條之3
意圖為自己或第三人不法之所有，以不正方法將虛偽資料或不正
指令輸入電腦或其相關設備，製作財產權之得喪、變更紀錄，而
取得他人財產者，處七年以下有期徒刑。
以前項方法得財產上不法之利益或使第三人得之者，亦同。


司法院資訊處製作；財團法人民間司法改革基金會備份。
